最　高　行　政　法　院　裁　定
　　　　　　　　　　　　　　　　　　 96年度裁字第04068號
抗　告　人　甲○○
上列抗告人因蘇莊寶貴與財政部臺灣省北區國稅局間稅捐稽徵法
事件，對於中華民國96年3月16日臺北高等行政法院95年度簡更
一字第13號裁定提起抗告，本院裁定如下︰
　　主  文
原裁定廢棄。
　　理  由
一、按抗告法院認抗告為不合法或無理由者，應為駁回抗告之裁
    定。
二、本件抗告意旨略謂：(一)、抗告人係醫師，看診時自週一至週
    六，週日才有休假，因病患需要及業務繁忙，無法親自赴原
    審法院出庭作證，且抗告人已數次具狀陳述財政部臺灣省北
    區國稅局主張其將寄送蘇莊寶貴之繳款書，係由抗告人收受
    轉交並非事實，抗告人並無代收該繳款書，亦自無轉交之情
    事。(二)、抗告人雖為蘇莊寶貴之親屬，但非其同居人或受雇
    人，亦非為應送達處所之接收郵件人員，亦非蘇莊寶貴之代
    理人、代表人、經理人或管理人，亦無從成為系爭文書之應
    受送達人。又抗告人係蘇莊寶貴之親屬，依行政訴訟法第14
    5條、第152條規定得拒絕證言，再依同法第151條規定不得
    具結，原裁定以抗告人不得以書面代替到庭陳述義務，顯違
    前開規定而具有原則重要性情事。(三)、查「依法令之行為，
    不罰。」社會秩序維護法第11條定有明文。抗告人依法拒絕
    出庭作證，並無不法，原裁定裁處抗告人罰鍰，顯違背法令
    。綜上所述，原裁定顯然有誤，爰請求裁定廢棄。
三、原裁定以：原審法院受理蘇莊寶貴與財政部臺灣省北區國稅
    局間稅捐稽徵法事件，就蘇莊寶貴85年及88年度綜合所得稅
    核定通知書、罰鍰處分書等文書，前經郵政機關送達於蘇莊
    寶貴之小叔即抗告人住居所新竹市○○街166號後，抗告人
    究有無將該文書實際轉交蘇莊寶貴？何時轉交？等情，須由
    抗告人到庭為證人，抗告人經通知於民國96年1月23日上午
    10時到場應訊，該通知書已於96年1月8日合法送達，惟抗告
    人已受合法通知，無正當理由而不到場，乃依法裁處抗告人
    罰鍰新台幣（下同）3,000元。
四、本院查：按「除法律別有規定外，不問何人，於他人之行政
    訴訟有為證人之義務。」行政訴訟法第142條固有明文。是
    除法律別有規定外，國人均有為證人之義務，其義務有三：
    到場之義務、陳述之義務及具結之義務。本件原審以其受理
    蘇莊寶貴與財政部臺灣省北區國稅局間稅捐稽徵法事件，有
    通知抗告人到場作證之必要，乃通知抗告人應於96年1月23
    日上午10時到場應訊，且該通知書已於96年1月8日合法送達
    ，惟抗告人屆期無正當理由而不到場，乃裁處抗告人罰鍰3,
    000元，固非無見；惟查，「證人拒絕證言，應陳明拒絕之
    原因、事實，並釋明之。但法院酌量情形，得令具結以代釋
    明。證人於訊問期日前拒絕證言者，毋庸於期日到場。」民
    事訴訟法第309條第1項、第2項定有明文，此於行政訴訟法
    第176條規定準用之。經查，原審固通知抗告人應於96年1月
    23日到庭作證，然因抗告人與蘇莊寶貴係兄嫂、小叔關係，
    屬3親等內之姻親，依法得拒絕證言，是其於96年1月15日具
    狀陳述，除述明未收受前揭核定通知書、罰鍰處分書等文書
    外，並載明其於星期一至星期六至診所上班，無法離開等語
    ，核其真意，顯係不願到場作證，即拒絕作證之意，揆諸前
    開規定，自毋庸於期日到場。從而，原審以抗告人經合法通
    知未到庭作證，依行政訴訟法第143條第1項規定予以裁罰，
    即有未合，抗告論旨，指摘原裁定違誤，求予廢棄，為有理
    由，應予廢棄。
五、據上論結，本件抗告為有理由，爰依行政訴訟法第272條、
    、民事訴訟法第492條前段，裁定如主文。
中　　華　　民　　國　　96　　年　　12　　月　　27　　日
                    最高行政法院第三庭
                        審判長法官　劉　鑫　楨
                              法官　陳　秀　美
                              法官　侯　東　昇
                              法官　劉　介　中
                              法官　戴　見　草
以  上  正  本  證  明  與  原  本  無  異
中　　華　　民　　國　　96　　年　　12　　月　　28　　日
　　　　　　　　　　　　　　　書記官　王　史　民
